【裁判字號】    94,上訴,3392
【裁判日期】    950113
【裁判案由】    毒品危害防制條例
【裁判全文】
臺灣高等法院刑事判決                94年度上訴字第3392號
上  訴  人
即  被  告  丁○○
選任辯護人  孫隆賢  律師
上列上訴人因毒品危害防制條例案件，不服臺灣士林地方法院94
年度訴字第189號，中華民國94年8月19日第一審判決（起訴案號
：臺灣士林地方法院檢察署94年度偵字第1333號），提起上訴，
本院判決如下：
    主  文
原判決關於販賣第一級毒品及持有第二級毒品部分暨定應執行刑
均撤銷。
丁○○連續販賣第一級毒品，累犯，處有期徒刑捌年。販毒所得
新台幣壹萬元沒收，如全部或一部不能沒收時，以其財產抵償之
。扣案之海洛因包（淨重陸點肆公克）沒收銷燬。包裝海洛
因用之塑膠袋個、分裝袋玖拾伍個、分裝匙壹支均沒收。被訴
持有第二級毒品部份，免訴。
    事  實
一、丁○○前於民國83年間，因偽造有價證券案件，經本院於84
    年9月4日以84年度上訴字第2641號判決判處有期徒刑4年6月
    確定；復因竊盜案件，經本院判處有期徒刑6月確定，經定
    其應執行刑之結果，應執行有期徒刑4年10月，復因侵占案
    件，經本院於85年5月29日判處拘役50日確定，二者接續執
    行結果，丁○○於84年10月27日入監執行，於87年7月14日
    縮短刑期假釋，後接續拘役執行至87年9月8日出監。嗣因施
    用第二級毒品案件，經臺灣士林地方法院於88年7月29日以
    88年度易字第1183號判處有期徒刑6月，於88年12月22日確
    定，並與其前犯偽造有價證券案件之殘刑2年5月6日接續執
    行，而於91年10月2日執行完畢，於91年10月3日出監。
二、詎丁○○猶不知悔改，仍基於販賣第一級毒品海洛因之概括
    犯意，自93年5月初起至93年10月17日止，以每0.1公克新臺
    幣（下同）500 元之代價，先後在臺北縣汐止市○○○路路
    旁、基隆市五堵區中國貨櫃附近路旁、臺北市南港區麥當勞
    附近及桃園縣中正機場內等處，以當場付錢交貨之方式，販
    賣第一級毒品海洛因予己○○（施用毒品部分已另案起訴）
    二十次。復另基於轉讓第一級毒品海洛因之概括犯意，於91
    年10月3日出監後某不詳日期，及94年1月16日下午3時30分
    許，在不詳地點及臺北縣汐止市○○路四一八號薇星汽車旅
    館三０三號房內，無償提供數量不詳之第一級毒品海洛因以
    及海洛因七包（經警初步秤量，其中一包毛重0.9公克，淨
    重0.7公克，另六小包毛重1.8公克，淨重0.6公克）予乙○○二次；復於93年7、8月間，駕車至台北縣汐止市○○○路
    路旁，無償提供二至三次之數量不詳之第一級毒品海洛因予
    戊○○施用（丁○○連續轉讓第一級毒品部分，經臺灣士林
    地方法院判處有期徒刑一年六月，於審理中撤回上訴確定，
    乙○○及戊○○施用第一級毒品海洛因部分由檢察官另案偵
    查）。
三、丁○○於94年1月16日下午3時許，在臺北縣汐止市○○路四
    一八號薇星汽車旅館三０三號房內，向年籍姓名不詳辛○○○○○之成年男子購買第二級毒品安非他命二包（經警初步
    秤量毛重57公克，淨重55公克，嗣經送驗再次秤量結果實係
    毛重57.23公克，包裝重2.28公克，驗餘淨重54.91公克），
    供己施用。嗣於同日下午4時15分許，為警先在臺北縣汐止
    市○○路四一八號薇星汽車旅館地下室停車場查獲乙○○，
    並經警搜索，在乙○○身上扣得海洛因七包（經警初步秤量
    其中一包毛重0.9公克，淨重0.7公克，另六小包總毛重1.8
    公克，淨重0.6公克）及丁○○提供予乙○○供分裝施用所
    需海洛因之分裝袋五十個，續為警循線在上開汽車旅館三０
    三號房內查獲丁○○，當場在房內客廳桌上扣得丁○○前開
    向辛○○○○○男子所購買數量如上之第二級毒品安非他命
    ，及第一級毒品海洛因二包（經警初步秤量毛重3.9公克、
    淨重2.3公克）、吸食安非他命所用之燈泡頭一個，及丁○○所用供販賣海洛因所用之分裝匙一支、分裝袋九十五個、
    隨後又在丁○○身上扣得海洛因一包（經警初步秤量毛重
    3.9 公克，淨重3.5公克）【按：三包海洛因經警上開初步
    秤量結果合計淨重5.8公克，惟嗣經送驗再次秤量結果實係
    淨重6.43公克，空包裝重1.76公克，純度20.46％，純質淨
    重1.32公克】。
四、案經臺北縣政府警察局汐止分局報告臺灣士林地方法院檢察
    署檢察官偵查起訴。
    理  由
甲、販賣第一級毒品部分：
壹、程序部分：
    按「被告以外之人於審判外之陳述，雖不符前四條之規定，
    而經當事人於審判程序同意作為證據，法院審酌該言詞陳述
    或書面陳述作成時之情況，認為適當者，亦得為證據；當事
    人、代理人或辯護人於法院調查證據時，知有第一百五十九
    條第一項不得為證據之情形，而未於言詞辯論終結前聲明異
    議者，視為有前項之同意。」刑事訴訟法第159-5條定有明
    文。被告及辯護人於本院審理中對於本案卷內各項證據之證
    據能力均表示沒有意見，未於言詞辯論終結前聲明異議（見
    本院94年11月3日準備程序筆錄、94年12月30日審判程序筆
    錄），依上開規定，有關證人於偵查中向檢察官所為之陳述
    ，除顯有不可信之情況者外，或於司法警察官或司法警察調
    查中所為之陳述，法院審酌該言詞陳述或書面陳述作成時之
    情況，認為適當者，亦具有證據能力，合先敘明。
貳、實體部分：
一、上訴人即被告丁○○之供述及辯解：
    訊據上訴人即被告丁○○矢口否認有何販賣第一級毒品海洛
    因予己○○之犯行，辯稱：並不認識己○○，己○○所述不
    實，伊沒有販賣第一級毒品，且原審判刑太重，因而提起上
    訴云云。被告丁○○之選任辯護人辯護稱：證人己○○之證
    述前後不一致，是因為警方查獲己○○時，以要移送己○○
    強制工作威脅之，己○○才會指認被告，被告要回越南的事
    是己○○聽高雲龍所說。況且目前海洛因市價0.1公克要1,0
    00到1,500元，並非己○○所稱之500元。又本案未經查獲電
    子磅秤，查獲員警即證人庚○○小隊長也未以釣魚方式引出
    上手，不能證明被告有販賣之犯行云云。
二、認定犯罪事實所憑之證據及理由：
  (一)查獲及扣案物品：
    為警於94年1月16日下午4時15分許，先在臺北縣汐止市○○
    路四一八號薇星汽車旅館地下室停車場查獲乙○○，並經警
    搜索，在乙○○身上扣得海洛因七包（據丁○○供稱伊給乙○○一包，乙○○跟伊索取分裝袋，自行分裝成七小包，經
    警初步秤量其中一包毛重0.9公克，淨重0.7公克，另六小包
    總毛重1.8公克，淨重0.6公克）及丁○○提供予乙○○供分
    裝施用所需海洛因之分裝袋五十個，續循線在上開汽車旅館
    三０三號房內查獲丁○○，當場在房內客廳桌上扣得向辛○○○○○男子購買之第二級毒品安非他命二包（經警初步秤
    量毛重57公克，淨重55公克，惟嗣經送驗再次秤量結果實係
    毛重57.2 3公克，包裝重2.28公克，驗餘淨重54.91公克）
    ，及第一級毒品海洛因二包（經警初步秤量毛重3.9公克、
    淨重2.3公克）、吸食安非他命所用之燈泡頭一個、丁○○
    所有供販賣海洛因所用之分裝匙一支、分裝袋九十五個，隨
    後又在丁○○身上扣得海洛因一包（經警初步秤量毛重3.9
    公克，淨重3.5公克），為被告所供認，並有搜索扣押筆錄
    足據。而在上開薇星汽車旅館三０三號房內所扣得之白粉三
    包（即客廳桌上二包、被告身上一包），經送驗結果確實含
    有第一級毒品海洛因成分，合計淨重6.43公克（按：三包海
    洛因經警查獲後初步秤量結果合計應淨重5.8公克，惟嗣經
    送驗再次秤量實係淨重6.43公克，空包裝重1.76公克，純度
    20. 46％，純質淨重1.32公克，當以送驗秤量之數值較為精
    確），有法務部調查局94年4月22日調科壹字第040003755號
    鑑定通知書一份存卷可憑（見原審卷第68頁，至原審卷第62
    頁所附法務部調查局94年4月6日調科壹字第040003776號鑑
    定通知書則與本案無關）。
  (二)被告販賣第一級毒品海洛因之事證：
  1.證人己○○於警詢、偵查、原審之供述及採酌：
    (1)證人己○○於警詢、偵查、原審之供述：
      證人己○○於警詢時即證稱略以：從93年5月中旬起就向
      綽號甲○○○的男子購買，聯絡電話是0000000000，一個
      星期約購買三次，每次都是500元，重量約0.1公克。最近
      一次大概是93年8月初左右，都是先打狗仔所持有之00000
      00000與他談妥購買金額後，再約定地點，他都會將毒品
      攜帶至南港區○○○市○路旁交易，綽號甲○○○之男子
      即為被告丁○○等語明確（見偵卷第38至39頁），並指認
      被告丁○○正面及側面半身之相片無誤（偵卷第52頁）。
      復於94年3月8日偵查中經檢察官再度提示被告丁○○之照
      片予之辨認後，仍具結證稱：認識被告丁○○，因之前和
      丁○○在宜蘭監獄同工場而認識，後來去丁○○家找丁○○，丁○○說有在賣海洛因，之後因為心情不好找不到工
      作，就向丁○○買海洛因。在93年5月份有向丁○○買，
      買到8月初，後來9月初因為蜂窩性組織炎，才向丁○○買
      來施用，大約一星期買二至三次，每次0.1公克，買500元
      ，地點在汐止市○○○路路邊或五堵中國貨櫃附近，南港
      麥當勞也買過一次。前後一共買約二十次，是由丁○○開
      車來，一手交錢一手交貨。93年10月份有一次丁○○要與
      他太太回越南，當天伊要自台中北上，在火車上打電話問
      丁○○人在哪裡，丁○○說在中正機場，就與丁○○約在
      中正機場，當時丁○○已在中正機場車上，因丁○○要到
      越南就跟他買多一點，丁○○不曾免費請伊施用過海洛因
      等語甚詳（見偵卷第213至214頁）。而於原審審理中，翻
      異前詞，改稱：並不認識被告丁○○，所稱賣毒品的「阿
      狗」並非被告丁○○，當時在警局時，因為警察說要辦伊
      賣毒品及要移送伊去強制工作，並且引導伊要怎樣說，警
      察的意思是說要伊指認被告丁○○賣毒品，就可以交保，
      以及在移送書上寫好聽一點，不然要移送較重的買賣毒品
      罪嫌，當時伊心裡想沒關係，後來在偵查時，因為心想在
      警局已經這樣說過，所以在偵查中也說同樣的講法，而且
      當時被借提出來，精神不好。在宜蘭監獄工場裡有二百多
      人，應該沒有看過被告丁○○。那時是聽丙○○講說被告
      丁○○要回越南，並沒有在中正機場跟被告丁○○買毒品
      。而且0.1公克的海洛因，市價要約1,000元左右。後來才
      知道經由朋友的律師才知道，這樣的罪名很重，心裡感到
      過意不去，才會在審理庭上講實話（見原審卷第87至100
      頁）。於本院審理中供稱：伊沒有販賣海洛因給己○○之
      情事，己○○住台中，是在高雲龍設於台北市○○路空軍
      醫院（現改為松山醫院）附近住處介紹後，打牌認識的，
      伊跟張順行也沒有交情，己○○所述不實（見本院94年11
      月3日準備程序筆錄）。
    (2)證人己○○前後不同供述之採酌：
      證人己○○於警詢、偵查之陳述與其在原審、本院審理中
      之供述不同，被告丁○○之選任辯護人亦為被告丁○○辯
      護稱：證人己○○當初係因竊盜罪被查獲，為何警詢中都
      一直在問毒品的事情，所以證人己○○之警詢筆錄不可採
      云云，惟按：被告以外之人於審判外向法官所為之陳述，
      得為證據。被告以外之人於偵查中向檢察官所為之陳述，
      除顯有不可信之情況者外，得為證據；被告以外之人於檢
      察事務官、司法警察官或司法警察調查中所為之陳述，與
      審判中不符時，先前之陳述具有較可信之特別情況，且為
      證明犯罪事實存否所必要者，得為證據，刑事訴訟法第15
      9-1條、第159-2條定有明文。又證人之陳述有部分前後不
      一致或相互間有所歧異時，究竟何者為可採，何者為不足
      採，法院原得本其自由心證予以斟酌取捨，非謂一有不符
      或歧異，即應認其全部供述均為不可採信，最高法院著有
      78年台上字第1469號判決要旨可資參照。本院審酌以下因
      素，仍認證人己○○  於警詢及偵查中之證述為可採：
      證人己○○除於警局初詢時，即明確承稱：有向被告丁○○以每0.1公克500元之代價，約一星期三次向被告丁○○購買海洛因外，於檢察官訊問時，既經檢察官命以具結
      以擔保其證述之真實性，有證人結文一紙在卷可稽（見偵
      卷第216頁），復經檢察官確認證人己○○在警詢中有為
      向被告丁○○購買毒品之陳述乙節無訛（見偵卷第212頁
      ，檢察官問：「93年10月30日在汐止分局刑事組所做的筆
      錄是否屬實？」證人己○○答：「是。」檢察官問：「當
      日是否陳述有向綽號狗仔的男子買海洛因？」證人己○○
      答：「我之前有向他買過，他是丁○○。」），且證人己○○於檢察官訊問時，除猶進一步結證稱：向被告丁○○
      買海洛因之地點大部分都在汐止忠孝東路路邊或五堵中國
      貨櫃附近等地，南港麥當勞也買過一次，交易方式為被告
      丁○○開車來，一手交錢一手交貨等語外，尚且承稱：是
      因為與被告丁○○在宜蘭監獄同監而認識，後來有因沒工
      作心情不好，以及蜂窩性組織炎等原因向被告丁○○購買
      海洛因，另外93年10月份被告丁○○帶太太回越南時，有
      至中正機場向被告丁○○買海洛因等情。而被告丁○○於
      89年4月18日因偽造有價證券案件，解送宜蘭監獄執行，
      至90年7月5日移送基隆監獄執行；被告丁○○在宜蘭監獄
      執行期間，證人己○○則於89年5月8日因施用毒品案件，
      進入宜蘭監獄執行，至92年12月2日縮刑期滿出監，有法
      務部全國檢察官線上查詢刑案人犯在監所最新資料報表二
      份存卷足考，是以被告丁○○與證人己○○確有同在宜蘭
      監獄執行之事實。又被告丁○○93年10月17日曾自中正國
      際機場出境之情，有被告丁○○入出境查詢結果及內政部
      警政署入出境管理局94年4月22日境信栩字第09410283200
      號函檢送之入出國日期證明書各一紙可憑（分見偵卷第23
      6頁及原審卷第66頁），均與證人己○○所證述：是因在
      宜蘭監獄與丁○○同工場而認識，以及93年10月份因丁○○要去越南，有至中正機場向丁○○買毒品等節相吻合。
      觀諸證人己○○在偵查中所為被告丁○○有販賣毒品海洛
      因之證述，對於與被告丁○○認識之經過、向被告丁○○
      購買海洛因之動機、兩人交易之時間、地點、價格及交易
      方式，非僅具體詳實，甚且可直指被告丁○○曾在宜蘭監
      獄執行以及於93年10月份有偕同越南籍妻子返回越南之私
      人事務，殊無證人己○○於本院審理中所稱偵查中之應答
      係因遭借提出來至精神不好之情事。據上諸端，均足佐證
      證人己○○於警詢及偵查中之證述，應與事實相符。
      證人即當時製作證人己○○警詢筆錄之汐止分局刑事組
      小隊長庚○○（現調任台北縣政府警察局金山分局）於原
      審審理中亦至庭證稱：證人己○○與戊○○、丙○○涉犯
      竊盜案為汐止分局長安派出所查獲後，因之前就知道在汐
      止地區有個綽號甲○○○的人在販賣毒品，地址一個在汐
      止市○○路○段，另一個在基隆市七堵區，曾經去抓過但
      沒有抓到。而戊○○也經常涉及毒品案，所以看到長安派
      出所移送戊○○過來時，就直接問戊○○，戊○○說毒品
      是向一個叫「阿狗」的人買的，因為當時證人己○○、戊○○、丙○○三個人是坐在一起，而證人戊○○所認識的
      人幾乎都是吸食毒品的人，所以就一起問毒品是從何來，
      他們三人討論過後才說是向「阿狗」買的。又現在的系統
      可以以綽號查閱姓名，且之前的線民也有告訴過說「阿狗
      」就是丁○○，所以可以調得丁○○的相片給證人己○○
      等人指認。就伊所知，汐止地區並沒有其他綽號「阿狗」
      的人在販賣毒品，並沒有以要移送證人己○○強制工作要
      求證人己○○配合陳述等語（見原審卷第123至124頁、本
      院卷第129至130頁）。
      證人己○○於原審審理時，雖改稱：係因擔心遭員警移
      送買賣毒品以及受強制工作之保安處分，才配合警察指認
      被告丁○○，事實上伊並不認識丁○○，是聽丙○○說才
      知道被告丁○○去越南云云。然查：Ａ、證人庚○○並未
      以要以販賣毒品或竊盜保安處分移送證人己○○為由，要
      脅證人己○○指認被告丁○○乙節，業據證人庚○○至庭
      結證如前；又證人己○○係因竊盜案件為警逮捕，方於警
      詢中另指證被告丁○○有販賣海洛因之犯行，且證人己○○除於73年間曾因竊盜案件入監執行外，即無其他因竊盜
      而入監執行之紀錄，有前揭刑案人犯在監所最新資料報表
      可佐，均乏認定證人己○○有販賣毒品犯行或有犯罪習慣
      或以犯竊盜為常業之積極事證，證人己○○何來畏懼之有
      ？反之，倘證人己○○所述屬實，則證人己○○顯然於警
      詢時即已明販賣海洛因係屬重罪之理，但證人己○○於原
      審審理中竟陳稱：因為不知道利害關係，所以在偵查中也
      和在警局時同樣講法，之後知道這種陳述會讓被告丁○○
      判重罪，才講實話云云（見原審卷第90頁），互核已屬矛
      盾，並不足取。Ｂ、隔離訊問之程序因能避免證人當庭受
      被告同時在庭之壓力致為附和或袒護言詞，故能對證人證
      言之可信度提供較高之擔保。證人己○○於偵查中，係在
      被告丁○○不在庭之情形下，單獨接受檢察官訊問所為之
      證述，證人己○○尚且於訊問結束前陳稱：「我願意出來
      作證，但不要面對面對質，因大家都是朋友，見面後有些
      話不好意思在他面前說」等語（見偵卷第215頁）。又本
      件案件於偵查過程中，被告丁○○除受羈押處分外，並同
      時諭知禁止接見及通信；但於審理中，則解除被告丁○○
      禁止接見及通信之處分，致被告丁○○或有勾串證人己○○或對證人己○○施以壓力之機會。Ｃ、證人丙○○於偵
      查中即已陳明：並不認識被告丁○○等語（見偵卷第168
      頁），被告丁○○於偵查中為原審進行羈押訊問時，也供
      稱：並不認識丙○○等語（見偵卷第156頁），則證人己○○所稱：被告丁○○去越南之事，係聽聞自證人丙○○
      之詞，顯與證人丙○○及丁○○之供述有所矛盾，不足為
      取。況查：證人己○○於警詢時，員警業已提示被告丁○○照片供其指認，且其指認應屬可採（見後述），加以被
      告丁○○於94年1月17日甫遭查獲後，為內勤檢察官訊問
      時，即供稱：有提供毒品給證人己○○等語（見偵卷第12
      7頁）；證人戊○○也證稱：認識被告丁○○及己○○，
      被告丁○○之綽號叫「阿狗」，己○○之綽號叫「脫線」
      ，被告丁○○也認識「脫線」己○○等語（見偵卷第190
      頁），被告丁○○曾轉讓海洛因予證人戊○○施用，已如
      前述，證人己○○則因與戊○○共犯竊盜案為警查獲，證
      人戊○○當無誤認被告丁○○及證人己○○，而錯指被告
      丁○○及證人己○○彼此認識之虞。綜合上情，均足認證
      人己○○於原審審理中改稱：不認識被告丁○○云云，以
      及被告丁○○辯稱：並不認識證人己○○云云，皆不足採
      信。
      雖依本件警詢筆錄之記載，本件證人己○○於93年10月
      30日警詢時指認被告丁○○之過程，係僅提供被告丁○○
      一人之相片供證人己○○指認，且於指認前並未先由證人
      己○○陳述嫌疑人之特徵，故證人己○○於警詢時所為指
      認，或係因受到不當誘導及暗示而為之指認。但此指認之
      瑕疵，是否已使證人己○○之指證達到顯不可信之程度，
      仍應參考其他具體情況衡量之。經查：警方提供予證人己○○指認之被告丁○○照片，並非被告丁○○口卡上之照
      片，而係被告丁○○92年10月在臺北市中正分局留存之正
      面及全面半身照片（見偵卷第52頁），依該照片所示，被
      告之容貌清晰可認，身形亦可明確分辨。該照片之拍攝時
      間距離證人己○○接受警詢之時點即93年10月30日之時，
      不過年餘，證人己○○也稱：該張照片上所拍攝之丁○○
      與在庭之被告丁○○是一樣的等語（見原審卷第88頁），
      承上，證人己○○當無將照片中人錯誤指認為被告丁○○
      之虞。故證人己○○之指證雖受有不當之暗示，但既具有
      真實性，即得以證人己○○之指證作為認定被告丁○○有
      本件犯行之證據。
      綜上所述，證人己○○於警詢及偵查，經指認被告丁○○照片後所為之證述，應屬可信，證人己○○嗣後於原審
      審理中所陳，乃迴護被告丁○○之詞，自不足為被告丁○○有利事證，當以證人己○○於警詢及偵查中所為證述為
      可信。辯護人於本院審理中請求傳訊證人戊○○、丙○○
      己○○、庚○○（見本院94年12月30日審判程序筆錄），
      惟證人戊○○、丙○○己○○、庚○○均分別於偵、審中
      就上開待證事項具結作證，詳如前述，自無再行重複傳訊
      之必要，併予敘明。
  (三)營利意圖：
    至被告丁○○雖自承94年1月16日下午3時許，在薇星汽車旅
    館三０三號房內，向辛○○○○○之不詳姓名男子，以60,0
    00元購得在證人乙○○身上及在薇星汽車旅館內所扣得之海
    洛因共計十包（毛重10.5公克），為連同扣案之安非他命三
    包（毛重55公克），二者各一半等語（見偵卷第157 頁），
    然因證人己○○所證稱之向被告購買海洛因之時點，係自93
    年5月間起至93年10月17日止，故不能以被告丁○○於94年1
    月16日取得扣案之海洛因之價格（即毛重1公克之海洛因約2
    ,857元）逆算被告丁○○於前揭時點取得海洛因之價格，且
    被告丁○○自始否認有何販賣犯行，而無法精確計算其價差
    。惟販賣海洛因係屬違法行為，非可公然為之，不論是瓶裝
    或紙包之海洛因，均可任意分裝增減其分量，而每次買賣之
    價量，亦隨時依雙方關係之深淺、當時之資力、需求之程度
    及對行情之認知等因素，機動地調整，販賣之利得，除經坦
    承犯行，或價量俱臻明確外，委難察得實情，職是之故，即
    使未經查得實際販賣之利得，但除非別有事證，足認係按同
    一價量委買或轉售，確未牟利外，尚難執此遽認販賣之證據
    有所未足，致知過坦承者難辭重典，飾詞否認者反得僥倖，
    而失情理之平。且按一般民眾普遍認知海洛因等毒品之非法
    交易政府一向查禁嚴森，且重罰不寬貸，衡諸常情，倘非有
    利可圖，絕無平白甘冒被嚴查重罰高度風險之理，從而，舉
    凡其有償交易，除足反證其確係另基於某種非圖利本意之關
    係外，通常尚難因無法查悉其販入價格，作為是否高價賣出
    之比較，諉無營利之意思阻卻販賣犯行之追訴（最高法院84
    年4月18日84年度第3次刑事庭會議決議意旨參照）。且查本
    案尚扣得被告丁○○所有之分裝袋九十五個，被告丁○○雖
    以係為自己開計程車時便於攜帶等語置辯，然衡情海洛因為
    價值昂貴之物，被告丁○○倘為攜帶方便，自可將海洛因分
    裝成數包即可，可重複使用避免丟棄袋內殘渣，減少浪費，
    況被告丁○○自承施用方式為將海洛因捲入香菸內吸食（見
    原審卷第32頁），則被告丁○○大可於外出前先將海洛因加
    入香菸內，以避免在外方捲煙施用，增加自己犯罪曝光之機
    會，是以扣案之分裝袋應係被告丁○○用以供分裝販賣海洛
    因所用無訛，足堪推斷被告丁○○確有販賣海洛因之犯行無
    誤，是以本件雖未扣得電子磅秤等物，惟據上諸端，仍足認
    定被告丁○○有販售海洛因圖利等情甚明。
  (四)綜上所述，被告丁○○連續販賣第一級毒品海洛因予證人己○○之犯行，應可認定。
三、論罪：
    按海洛因係毒品危害防制條例第2條第2項第1款所列之第一
    級毒品，不得非法販賣、轉讓、持有、施用。核被告丁○○
    所為，係犯毒品危害防制條例第4條第1項之販賣第一級毒品
    罪。被告販賣毒品海洛因前後持有毒品海洛因之低度行為，
    應為販賣之高度行為所吸收，不另論罪。被告先後二十次販
    賣第一級毒品海洛因之犯行，均時間緊接，手段相同，所犯
    構成要件復同一，顯係基於概括犯意反覆為之，為連續犯，
    應依刑法第56條規定論以一罪，並加重其刑。惟因販賣第一
    級毒品罪之法定本刑為死刑或無期徒刑，依法均不得加重，
    故僅就得併科罰金之法定罰金刑部分，依法加重其刑。被告
    丁○○有如事實欄所載之論罪科刑之執行紀錄，有本院被告
    全國前案紀錄表一份在卷可查，被告於有期徒刑執行完畢後
    五年內，再犯本案之罪，係屬累犯，惟本件所犯之販賣第一
    級毒品海洛因罪其法定本刑為死刑或無期徒刑，依法均不得
    加重其刑，固僅就得併科罰金之法定罰金刑部分，依法遞加
    重其刑，並就其餘所犯二罪，均依法遞加重其刑。又被告販
    賣第一級毒品海洛因予他人施用，固戕害他人之身心，惟念
    其並無販賣毒品前科，對重典之認識不夠深切，且所販賣毒
    品海洛因之次數僅有二十次，每次 0.1公克（見證人己○○
    於偵查中之證述，偵卷第213、214頁），數量不多，且僅販
    賣予一人，所圖得之利益僅10,000元（500元×20＝10,000
    元），與販賣毒品之數量達數公斤以上之嚴重危害社會治安
    情形不同，就全部犯罪情節觀之，誠屬情輕法重，倘對其販
    賣毒品海洛因之犯行科以法定最輕本刑之無期徒刑，猶嫌過
    重，衡情尚有可憫恕之處，爰就被告丁○○所犯販賣第一級
    毒品海洛因之罪部分，依刑法第59條之規定減輕其刑，故死
    刑減為無期徒刑或十五年以下十二年以上有期徒刑，無期徒
    刑則減為七年以上有期徒刑；至法定罰金刑部分，因同時有
    刑之加重及減輕之事由，應依刑法第71條第1項之規定，先
    加後減之。
四、撤銷改判及科刑之理由：
    原審就被告販賣第一級毒品海洛因部份予以論罪科刑，固非
    無見，惟：
  (一)原審事實欄載為警當場在汽車旅館三０三號房內客廳桌上扣
    得第一級毒品海洛因二包（毛重3.9公克、淨重2.3公克），
    及在丁○○身上扣得海洛因一包（毛重3.9公克，淨重3.5公
    克），惟於理由欄載「在上開薇星汽車旅館三０三號房內所
    扣得之白粉三包，經送驗結果，確實含有第一級毒品海洛因
    成分，合計淨重 6.43公克，純度20.46％，純質淨重1.32公
    克……」，事實與理由顯有不符。
  (二)92年1月14日修正通過之刑事訴訟法第159條第1項規定：被
    告以外之人於審判外之言詞或書面陳述，除法律有規定者外
    不得作為證據。旨在保障被告之反對詰問權，排除具有虛偽
    危險性之傳聞證據，以求實體真實之發現。本件證人己○○
    於警詢、偵查之陳述與其在審理中之供述不同，被告丁○○
    之選任辯護人亦為被告丁○○辯護稱：證人己○○之警詢筆
    錄可採云云，而原審審酌各項因素，仍認證人己○○於警詢
    及偵查中之證述為可採，惟何以證人己○○於審判外之言詞
    陳述得為證據，並未敘明理由，不無理由不備之違誤。被告
    上訴意旨否認販賣第一級毒品海洛因犯行，指摘原判決此部
    分判決不當，固無理由，惟原判決此部分判決既有可議，自
    應將原判決關於販賣第一級毒品及持有第二級毒品部分（詳
    下述）暨定應執行刑部份撤銷改判。爰審酌被告之素行並非
    良好，以駕駛計程車為業，智識程度為大專肄業，並兼衡被
    告販賣第一級毒品海洛因，使人沉迷於毒癮，無法自拔，輕
    則戕害身心，重則引發各種犯罪，實為多種犯罪之源頭，對
    社會治安有相當程度影響所生之危害，惟念其販賣毒品之次
    數、數量及所得之利潤非鉅，犯罪情節尚非深重，及被告犯
    罪後之態度等一切情狀，仍量處原審所處之刑如主文第二項
    所示。扣案之海洛因包（淨重陸點肆參公克）沒收銷燬。
    包裝海洛因用之塑膠袋個、分裝袋玖拾伍個、分裝匙壹支
    均沒收。扣案之海洛因三包（合計淨重6.43公克，純度20.4
    6％，純質淨重1.32公克），係本案查獲之第一級毒品，不
    問屬於犯人與否，應依毒品危害防制條例第18條第1項前段
    之規定宣告沒收銷燬之。另該扣案之第一級毒品海洛因三包
    ，其外包裝袋三個（包裝重1.76公克），有防止毒品裸露、
    逸出之功用，且便於攜帶，連同扣案之分裝袋九十五個、分
    裝匙一支，均係被告所有並供被告販賣毒品海洛因犯罪所用
    之物，應依毒品危害防制條例第19條第1項之規定宣告沒收
    。被告丁○○雖辯稱扣案之分裝袋係用以分裝所欲施用之海
    洛因，分裝匙則係其插在玻璃球頭上用以施用第二級毒品安
    非他命之物，並非供販賣海洛因所用，但前者並不可採，已
    如前述，加以海洛因量少值昂，且本案另扣得分裝袋九十五
    個，被告丁○○當無無庸借用工具，單憑手感分裝之可能，
    故被告丁○○前揭所辯，應屬卸責之詞，不足採信。被告丁○○販賣所得10,000元，應依毒品危害防制條例第19條第1
    項沒收，如全部或一部不能沒收，以其財產抵償之。至於扣
    案之吸食安非他命所用之燈泡頭，與本案並無關連，亦非違
    禁物，爰不另為沒收之諭知。
乙、被訴持有第二級毒品安非他命部份：
一、公訴意旨以：被告丁○○於94年1月16日下午3時許，在臺北
    縣汐止市○○路四一八號薇星汽車旅館三０三號房內，向年
    籍姓名不詳辛○○○○○之成年男子購買第二級毒品安非他
    命二包（毛重57公克、淨重55公克），即無故持有，因認被
    告亦涉犯毒品危害防制條例第11條第2項之持有第二級毒品
    罪嫌，被告丁○○所持有第二級毒品安非他命數量達驗餘淨
    重54.91公克，亦應依毒品危害防制條例第11條第4項、行政
    院93年1月7日院臺法字第0930080551號令頒「轉讓持有毒品
    加重其刑之數量標準」第2條第2款規定，加重其刑。
二、訊據被告丁○○坦承有事實欄所載持有第二級毒品安非他命
    之犯行，且扣案之安非他命經送鑑定抽驗結果，確實含有安
    非他命成份，有內政部警政署刑事警察局94年3月17日刑鑑
    字第0940020011號鑑定書存卷可考（見原審卷第52頁），被
    告丁○○持有第二級毒品安非他命，足資認定。而該第二級
    毒品安非他命係被告於94年1月16日下午3時許，在臺北縣汐
    止市○○路四一八號薇星汽車旅館房內，向年籍姓名不詳辛○○○○○之成年男子所購買，查獲前有吸用一、二次，業
    據被告供明（見本院94年11月3日準備程序筆錄、94年12月
    30日審判程序筆錄），又所採被告尿液經檢驗結果，安非他
    命類及鴉片類均呈陽性反應，有臺灣檢驗科技股份有限公司
    濫用藥物尿液檢驗報告乙紙在卷可憑，此外，並無其他任何
    積極證據足以證明被告販入該第二級毒品安非他命全部係供
    販賣之用，可見，被告辯稱該第二級毒品安非他命係供給施
    用，應屬可信。
三、按案件曾經判決確定者，應為不起訴之處分，刑事訴訟法第
    252條第1款定有明文。又連續犯為裁判上一罪，依審判不可
    分原則，其犯罪事實之一部判決有罪者，其效力及於全部，
    再按刑法上所謂吸收犯，係指一罪所規定之構成要件，為他
    罪構成要件所包括，因而發生吸收關係者而言。如意圖供自
    己施用而持有毒品，進而施用，則其持有之低度行為，當然
    為高度之施用行為所吸收，不另論以持有毒品罪；惟如施用
    毒品者，另以其他犯意而持有毒品，其持有毒品與施用毒品
    間即無高低度行為之關係可言，自不生吸收犯之問題，有最
    高法院84年度台非字第458號判決可參。
四、被告涉有毒品危害防制條例第10條第1、2項之施用第1、2級
    毒品罪業經判決確定：
  (一)經查，臺北縣政府警察局汐止分局暨臺北市政府警察局南港
    分局報告意旨略以：被告丁○○分別基於連續施用第一級毒
    品海洛因及第二級毒品安非他命之概括犯意，自民國92年9
    月某日起至94年1 月16日下午某時止，在臺北市不特定公園
    、高速公路不特定休息站或臺北縣汐止市○○路四一八號薇
    星汽車旅館三０三號房等處，連續施用第一級毒品海洛因及
    第二級毒品安非他命多次，於92年11月26日19時50分許，在
    臺北市○○區○○路與研究院路交岔路口為警攔檢查獲，並
    扣得第一級毒品海洛因三小包（總淨重2.42公克）、吸管一
    枝；嗣於94年1月16日16時15分許，在臺北縣汐止市○○路
    四一八號薇星汽車旅館三０三號房內再為警臨檢查獲，並扣
    得第二級毒品安非他命二包（淨重55公克）、第一級毒品海
    洛因三包（總淨重6.43公克）、玻璃球吸食器一個、分裝匙
    一枝、分裝袋九十五個，因認被告涉有毒品危害防制條例第
    10條第1、2項之施用第一、二級毒品罪及同法第11條第1項
    持有第一級毒品罪與同條第3項持有施用毒品器具罪嫌云云
    （被告所涉販賣第二級毒品罪已另案起訴）。
  (二)案經臺灣士林地方法院檢察署檢察官偵查結果，認與臺灣基
    隆地方法院於94年1月28日以93年度訴字第521號判處被告連
    續施用第一級毒品有期徒刑八月、連續施用第二級毒品有期
    徒刑六月，應執行有期徒刑一年一月判決所處罰之犯罪行為
    ，犯罪時間緊接且犯罪構成要件相同，顯係基於概括犯意反
    覆為之，二者具有連續犯之關係，屬於裁判上一罪，應為前
    案確定判決效力所及，不得再行追訴，而為不起訴處分確定
    ，有臺灣士林地方法院檢察署檢察官94年度毒偵字第291號
    、94年度毒偵字第553號不起訴處分書足憑。至其持有第一
    級毒品之行為，為施用第一級毒品之行為所吸收，亦為確定
    判決效力所及，應可認定。
五、撤銷改判之理由：
    原審，論處毒品危害防制條例第11條第2項持有第二級毒品
    罪，處有期徒刑拾月，扣案之安非他命貳包（毛重伍拾柒點
    貳參公克，淨重伍拾肆點玖伍公克，驗餘淨重伍拾肆點玖壹
    公克）沒收銷燬，包裝安非他命用之塑膠袋貳個沒收，顯有
    違誤，被告就此部分執上開理由上訴，指摘原判決不當，為
    有理由，自應就被告被訴持有第二級毒品部份暨定應執行刑
    部分予以撤銷就被告被訴持有第二級毒品部份，另為被告免
    訴之諭知。
丙、適用法律：
據上論斷，應依刑事訴訟法第369條第1項前段、第364條、第299
條第1項前段、第302條第1款，毒品危害防制條例第4條第1項、
第18條第1項前段、第19條第1項，刑法第11條、第56條、第47條
、第59條，判決如主文。
本案經檢察官呂丁旺到庭執行職務。
中    華    民    國    95    年    1    月    13    日
                  刑事第二十一庭審判長法  官  溫耀源
                                      法  官  周政達
                                      法  官  邱同印
以上正本證明與原本無異。
販賣第一級毒品部分如不服本判決，應於收受送達後十日內向本
院提出上訴書狀，其未敘述上訴之理由者並得於提起上訴後十日
內向本院補提理由書（均須按他造當事人之人數附繕本）。
持有第二級毒品部分不得上訴。
                                      書記官  莊昭樹
中    華    民    國    95    年    1     月    13    日
附錄：本案論罪科刑法條全文
毒品危害防制條例第4條第1項
製造、運輸、販賣第一級毒品者，處死刑或無期徒刑；處無期徒
刑者，得併科新臺幣1 千萬元以下罰金。
毒品危害防制條例第8條第1項
轉讓第一級毒品者，處1 年以上7 年以下有期徒刑，得併科新臺
幣1 百萬元以下罰金。
毒品危害防制條例第11條第2項
持有第二級毒品者，處2 年以下有期徒刑、拘役或新臺幣3 萬元
以下罰金。


司法院資訊處製作；財團法人民間司法改革基金會備份。
